【裁判字號】    90,訴,193
【裁判日期】    900611
【裁判案由】    偽造文書等
【裁判全文】
臺灣臺北地方法院刑事判決                            九十年度訴字第一九三號
    公  訴  人  臺灣臺北地方法院檢察署檢察官
    被      告  甲○○
右列被告因偽造文書等案件，經檢察官提起公訴（八十八年度偵字第二四八八八號）
，本院判決如左：
    主  文
甲○○被訴如附表編號一、二部分免訴。
其餘被訴部分無罪。
    理  由
壹、免訴部分
一、公訴意旨略以：被告甲○○於民國七十四年間因戊○○○將其登記之臺北市建國
    花市第八一五號攤位免費贈送，並交付身分證影本及印章以便辦理過戶，詎被告
    甲○○未即辦理過戶，且未經戊○○○之同意，於如附表編號一所示之時間偽造
    戊○○○承受股份之同意書，並據以向臺灣省政府建設廳申請，使承辦公務員將
    戊○○○成為育菁實業有限公司（以下簡稱育菁公司）股東之不實事項為變更登
    記。嗣於如附表編號二所示之時間又以修訂章程方式，將戊○○○之出資額由新
    台幣（下同）十萬元變更為二十萬元，並再獲准變更登記，因認被告涉有刑法第
    二百十六條、第二百十條之行使造私文書罪及同法第二百十四條之使公務員登載
    不實罪嫌。
二、按時效已完成者，應諭知免訴之判決，刑事訴訟法第三百零二條第二款定有明文
    。本件被告被訴前述罪嫌，其最重本刑為有期徒刑五年；依刑法第八十條第一項
    第二款規定，其追訴權之時效期間為十年，而公訴人於八十八年十一月九日始行
    偵查，迄被告前述最後行為日起算迄今，已逾十二年，超過上述追訴權之時效期
    間，其追訴權時效業已完成。揆諸首開規定，應諭知免訴之判決。
貳、無罪部分
一、公訴意旨另認：被告甲○○於如附表編號三所示之時間又偽造戊○○○之股東同
    意書，將戊○○○之股份移轉予葉桂芬，因認被告涉有刑法第二百十六條、第二
    百十條之行使造私文書罪及同法第二百十四條之使公務員登載不實罪嫌。
二、按犯罪事實應依證據認定之，無證據不得推定其犯罪事實。又不能證明被告犯罪
    者，應諭知無罪之判決，刑事訴訟法第一百五十四條、第三百零一條第一項分別
    定有明文。次按刑事訴訟法上所謂認定犯罪事實之證據，係指足以認定被告確有
    犯罪行為之積極證據而言，該項證據自須適合於被告犯罪事實之認定，始得採為
    斷罪資料；如未能發現相當證據，或證據不足以證明，自不能以推測或擬制之方
    法，以為裁判之基礎。
三、公訴人認被告涉有前開犯行，無非以被害人戊○○○之指述及承受股份同意書、
    修訂章程對照表、育菁公司董事股東名單及股東同意書等在卷可稽，為其主要論
    據。訊據被告甲○○堅詞否認有於八十七年一月十二日又偽造戊○○○之股東同
    意書，將戊○○○之股份移轉予葉桂芬之犯行，辯稱：七十四年間戊○○○要將
    攤位送伊時，確實把身分證影本及印章交予伊，當時戊○○○並無同意入股育菁
    公司當股東，但是之後育菁公司的負責人丙○○跟伊說要辦理股東名冊，伊就把
    戊○○○之印章及身分證影本交給丙○○，後來戊○○○印章跟身分證影本就一
    直放在丙○○跟辦理育菁公司事務的會計事務所裡，之前承認是因為丙○○是伊
    女友，她已經過世了，不想牽連到別人，所以決定一人承擔，伊在十年前到大陸
    去工作後就未插手育菁公司的事務，後來育菁公司負責人換成己○○伊知情，當
    時伊人還在台灣，身分證影本與印章都放在會計那裡，公司登記的事項，伊並無
    插手，伊只負責業務等語。經查，丙○○確係於八十九年八月十四日過世，有丙○○除戶戶籍謄本在卷足憑。次查，證人即育菁公司股東、被告之姐乙○○於本
    院訊問中證稱：育菁公司辦理變更登記所需要之股東印章及身分證影本從七十四
    年開始就放在丙○○處，被告約在七十五年時就離開育菁公司，雖然沒有辦理退
    股，但也從未插手公司事務，戊○○○的身分證影本及印章從七十四年起就放在
    丙○○那裡等語（見本院九十年三月十九日訊問筆錄），而證人即育菁公司負責
    人己○○於本院訊問時亦證稱：八十七年九月份伊成為育菁公司的負責人之後，
    被告因為還沒退股仍是育菁公司的股東，但那時被告因之前到大陸去做生意並無
    再插手育菁公司的業務，育菁公司辦理公司變更登記所需要之股東身分證影本及
    印章都放在幫忙處理會計事及公司變更登記事務的潔雅實業有限公司丁○○處，
    需要辦理變更登記時，就由伊授權丁○○蓋章辦理，戊○○○的身分證影本及印
    章也放在丁○○處，需要辦理變更登記時，再由伊授權辦理等語（見本院九十年
    三月十九日訊問筆錄），而證人即辦理育菁公司變更登記事務之丁○○於本院訊
    問中亦證稱：伊從七十六年開始辦理育菁公司的事務，丙○○在當負責人時，是
    要辦理事項時，才會聯絡伊把相關的證件交給伊，後來丙○○把全部股東的身分
    證影本及印章放在伊處未取回，負責人換成己○○時，己○○說可能往後還辦理
    相關變更登記事務，就把身分證影本及印章放在伊處未取回，之後己○○都是打
    電話授權伊辦理登記事項，目前股東身分證影本及印章也都由伊保管，公司辦理
    變更登記事項都是丙○○、己○○主動跟伊聯絡，被告並無插手等語（見本院九
    十年五月七日訊問筆錄），經核與被告辯稱七十四年間戊○○○確曾把身分證影
    本及印章交予伊，但伊把戊○○○之印章及身分證影本交給丙○○後，戊○○○
    印章跟身分證影本就一直放在丙○○那裡，伊在十年前到大陸去工作後就無插手
    育菁公司的事務，公司登記的事項，伊並無插手等情相符，足證被告自七十五年
    間起即未再介入育菁公司之事務及公司變更登記之事宜，自不得以被告曾於七十
    四年間將戊○○○之印章及身分證影本交給丙○○，即推論被告甲○○於八十七
    年一月十二日有偽造戊○○○之股東同意書，將戊○○○之股份移轉予葉桂芬犯
    行，此外復查無其他積極證據足資認定被告有前揭公訴人所指之犯行，即屬不能
    證明被告犯罪，自應為無罪之諭知。
據上論斷，應依刑事訴訟法第三百零二條第二款、第三百零一條第一項判決如主文。
本案經檢察官邱舜韶到庭執行職務
中      華      民      國      九十      年      六      月    十一    日
                                  臺灣臺北地方法院刑事第五庭
                                      審判長法官  廖紋妤
                                            法官  陳容正
                                            法官  李家慧
右正本證明與原本無異。
如不服本判決，應於判決送達後十日內向本院提出上訴狀 (應附繕本)。
                                          書記官  黃秀琴
中      華      民      國      九十      年      六      月    十二    日
附表
┌──┬────────┬───────────────────────┐
│編號│犯罪時間        │犯罪方法                                      │
├──┼────────┼───────────────────────┤
│一  │七十五年十二月八│未得戊○○○之同意，偽造戊○○○承受育菁公司  │
│    │日              │股份之同意書，並據以向臺灣省政府建設廳申請，  │
│    │                │使承辦公務員將戊○○○成為育菁公司股東之不實  │
│    ││事項為變更登記。                              │
├──┼────────┼───────────────────────┤
│二  │七十六年四月十三│將戊○○○之出資額由十萬元變更為二十萬元，並  │
│    │日              │再獲准變更登記。                              │
├──┼────────┼───────────────────────┤
│三  │八十七年一月十二│偽造戊○○○之股東同意書，將戊○○○之股份移  │
│    │日              │轉予葉桂芬。                                  │
└──┴────────┴───────────────────────┘


司法院資訊處製作；財團法人民間司法改革基金會備份。
